【裁判字號】    99,抗,398
【裁判日期】    990414
【裁判案由】    不服羈押
【裁判全文】
臺灣高等法院刑事裁定                   99年度抗字第398號
抗  告  人
即  被  告  甲○○原名曾國賓.
選任辯護人  陳木律師
上列被告因違反商業會計法等案件，不服臺灣板橋地方法院95年
度訴字第2145號，中華民國99年3月26日羈押裁定，提起抗告，
本院裁定如下：
    主  文
抗告駁回。
    理  由
一、原裁定略以：抗告人即被告甲○○經訊問後，認違反商業會
    計法第71條第1項及刑法第339條之詐欺罪嫌重大，所詐騙金
    額高達新台幣（下同）5千萬元，嚴重影響金融秩序，且被
    告係逃匿緝獲到案，有逃亡之事實，核有刑事訴訟法第101
    條第1項第1款之羈押原因，非予羈押，顯難進行審判，因而
    裁定被告應予羈押等語。
二、抗告意旨略謂：起訴書所指之事實，與臺灣彰化地方法院檢
    察署檢察官以94年偵字第6603號偵辦之案件，係同一案件，
    業據該署檢察官為不起訴處分確定。又被告因一案同時受兩
    法院偵辦，且經臺灣彰化地方法院檢察署告知會併案處理，
    故而不知已遭臺灣板橋地方法院檢察署通緝，且被告於民國
    98年間亦有至臺灣士林地方法院開庭，期間亦未獲告知被通
    緝之事，何況被告於另案均有到庭，尚難以僅因不知遭通緝
    一事，即認被告有逃亡事實，為此爰依法提起抗告云云。
三、經查：
  (一)按法院對被告執行之羈押，本質上係為使訴訟程序得以順利
    進行或為保全證據或為保全對被告刑罰之執行之目的，而對
    被告所實施之剝奪人身自由之強制處分，是關於羈押與否之
    審查，其目的僅在判斷有無實施羈押強制處分之必要，並非
    認定被告有無犯罪之實體審判程序，故關於羈押之要件，無
    須經嚴格證明，以經釋明得以自由證明為已足；被告有無羈
    押之必要，法院僅須審查被告犯罪嫌疑是否重大、有無羈押
    原因、以及有無賴羈押以保全偵審或執行之必要，由法院就
    具體個案情節予以斟酌決定，如就客觀情事觀察，法院許可
    羈押之裁定，在目的與手段間之衡量並無明顯違反比例原則
    情形，即無違法或不當可言。至於被告是否成立犯罪，乃本
    案實體上應予判斷之問題，非法院裁定是否羈押或應否准許
    具保停止羈押之審查要件。
  (二)經查：
  1.被告甲○○、共犯江明壽、曾月英等人涉嫌於93年1月至3月
    間，以開立不實發票，虛列交易金額之方式，持向上海商銀
    辦理融資貸款，因而詐得超額貸款653萬元。復與共犯江明
    壽、林裕勳涉嫌以製造高於實際進貨數量價格等之不實產物
    收據之方式，持向彰化銀行林口分行、臺灣企銀林口分行開
    具信用狀押匯貸款，因而分別詐得1300萬元、3794萬2162元
    等情，業據最高法院刑事判決以98年度台上字第5020號、本
    院以97年度上訴字第334號、臺灣板橋地方法院以95年度訴
    字第2145號判處共犯江明壽、曾月英有罪確定，而本院97年
    度上訴字第334號判決理由欄內，復明白認定被告甲○○就
    上開二犯行均與各共犯間具有犯意聯絡，堪認被告犯罪嫌疑
    重大。至於臺灣彰化地方法院檢察署檢察官於95年4月28日
    所為不起訴處分，係針對被告涉嫌詐騙告訴人洪進爽等13人
    貨款，有該不起訴處分書在卷可參，與上開二犯行及被害人
    等均不相同，尚不得據此證明被告未參與上開二犯行。
  2.參以被告甲○○於臺灣板橋地方法院審理期間，屢經傳拘未
    到，因而於96年10月31日發佈通緝，及至99年3月26日始因
    違規停車經員警盤查而緝獲等情，有臺灣板橋地方法院通緝
    書、被告警詢筆錄、國道公路警察局第三隊執行拘提逮捕告
    知本人通知書等在卷可參，可認被告有逃亡事實。被告雖否
    認知悉通緝，辯稱：誤認會併案至彰化地檢，伊係不知被通
    緝，而不是逃亡云云，然觀諸上開不起訴處分，係於95年5
    月28日為處分，而本件係自96年10月31日始發佈通緝，參以
    被告於緝獲日接受法院訊問時曾供稱：伊上次在彰化地院通
    知伊的時候，伊本來要到派出所領傳票，但當時伊腿被地下
    錢莊的人打斷掉了，因此伊就不敢去領，後來那傳票就被地
    下錢莊的人領走了云云，顯見被告已明知法院已有寄送傳票
    之事實，卻無故置之不理，因認被告上開所辯，顯難採信。
  3.綜上，被告既涉犯商業會計法、詐欺等罪嫌重大、有逃亡之
    虞，且有羈押之必要，原裁定准予羈押，亦無何違反比例原
    則之處，因認抗告意旨指摘原裁定不當，為無理由，應予駁
    回。
據上論斷，應依刑事訴訟法第412條，裁定如主文。
中    華    民    國    99    年    4     月    14    日
                  刑事第二庭審判長法  官  洪光燦
                                  法  官  李麗玲
                                  法  官  林恆吉
以上正本證明與原本無異。
不得再抗告。
                                  書記官  陳盈璇
中    華    民    國    99    年    4     月    15    日

司法院資訊處製作；財團法人民間司法改革基金會備份。
